臺灣高等法院臺中分院刑事判決　　　　96年度上訴字第1271號
上　訴　人　臺灣彰化地方法院檢察署檢察官
被　　　告　戊○○
　　　　　　丁○○
　　　　　　乙○○
　　　　　　己○○
　　　　　　庚○○
　　　　　　丑○○
上　列六人
共　　　同
指定辯護人　本院公設辯護人辛○○
上列上訴人因被告等傷害致重傷案件，不服臺灣彰化地方法院九
十四年度訴字第二○三九號，中華民國九十六年三月二十日第一
審判決（起訴案號：臺灣彰化地方法院檢察署九十五年度偵字第
三七一六號），提起上訴，本院判決如下：
    主  文
上訴駁回。
    事實及理由
一、本案經本院審理結果，認第一審判決關於被告戊○○、丁○○、乙○○、己○○、庚○○等人部分，其認事用法及量刑
    均無不當，應予維持，並引用第一審判決書記載之事實、證
    據及理由（如附件）；又就被告丑○○部分，第一審判決被
    告丑○○無罪，其理由亦無不當，亦應予以維持，並引用第
    一審判決書記載之理由。
二、本案檢察官之上訴意旨，略以：
（一）證人甲○○、子○○與被告丑○○曾在車禍事件調解時，
      互相認識對方，業據證人甲○○、子○○證述在卷，並經
      被告丑○○坦承屬實，則證人甲○○、子○○在警、偵、
      審中對被告丑○○不利之指證，應無誤認之虞；況證人壬○○在偵、審中，亦為相同不利於被告丑○○之指證；而
      被告丑○○既負責處理林鐵虎之法事，又曾為被告戊○○
      、丁○○等人參與車禍事件調解，足證其等交情匪淺，則
      被告丑○○在衝突發生時，為喪家立場而以言語為被告戊○○等人之毆打行為助勢，亦為情理之常；證人甲○○、
      子○○、壬○○等人之指證應屬非虛。
（二）證人即至現場處理之警員陳村信、劉其學二人到現場之時
      ，衝突已經完畢，本無法依據其等二人所目擊情形，認定
      被告丑○○在本案發生衝突之時是否在場，原審判決卻以
      證人劉其學證稱：「其剛到場時未看到被告丑○○，是處
      理一半才發現丑○○在旁與他人聊天」等語，佐證被告丑
      ○○在衝突發生時之行蹤，實有認定事實未依證據之違法
      。至證人吳錫山雖始終在場，且證述被告丑○○是在警察
      抵達之後才到現場云云，但其卻又無法說明發生在其眼前
      之衝突情形，而證述「（為什麼會有人被打的重傷？）這
      個我沒有看到，因為那個人被拉到旁邊的車邊，我沒有看
      到他怎麼被打」、「（你在現場為什麼會沒有看到他是怎
      麼被打的？）我沒有看到是誰打他，我雖然在旁邊，我只
      是顧著甲○○而已，其他我沒有看到他怎麼打，我只有看
      到一群人在那邊打來打去，我不知道是誰在打，有人拿椅
      子，有人拿電擊棒」云云，顯然證人吳錫山無法完整說明
      現場實際發生情形，卻又能就有利於被告丑○○部分加強
      陳述，而鉅細彌遺，實與一般目擊證人僅單純陳述素樸事
      實之情形，有所違背；且證人吳錫山係林鐵虎之女婿，在
      場之人均為其親屬，不可能不知何人出手毆打壬○○，足
      見其所述有迴護被告丑○○之虞，原審判決卻以「當時情
      況混亂，其又正在車旁注意甲○○夫婦之情況，故只知道
      旁邊有很多人在互毆，是誰動手其未注意，嗣是因警察已
      到場，衝突已結束，其才看到被告丑○○到場等語，不但
      與常情無違，反徵證人係就其確認之事為明確證述，對其
      未確認之事則不恣意虛妄證述之可信性」等理由，認定其
      證詞之證明力，委難認與經驗法則相符。
（三）被告戊○○、丁○○、乙○○、己○○、庚○○等人與被
      告丑○○有共犯關係，原審判決就被告戊○○、丁○○、
      乙○○、己○○、庚○○等人部分，未認定被告丑○○亦
      為共犯，亦有不當。
三、惟查：
（一）本案公訴人指訴被告丑○○涉有共同傷害致重傷之罪嫌，
      係以：證人即告訴人壬○○、證人甲○○、子○○、癸○○於警、偵訊之證述、及證人壬○○、甲○○、子○○於
      原審法院審理時之證述、以及告訴人壬○○所提出之財團
      法人彰化基督教醫院診斷書，為其證據。惟本案被告並未
      於公訴人所指訴之案發時、地，實際動手毆打告訴人壬○○，業據證人甲○○、子○○於原審法院審理時證述明確
      ，而告訴人壬○○於原審法院審理期日以證人身分證述時
      ，亦始終未曾證稱被告丑○○有何動手毆打其身體之行為
      ，是本案被告丑○○是否涉犯起訴書所載之傷害致重傷犯
      行，取決於公訴人所提出之證據，是否足以證明被告丑○○於案發時，有與被告戊○○、丁○○、乙○○、己○○
      、庚○○等人就傷害告訴人壬○○致重傷犯行，有犯意聯
      絡（或幫助犯意），而確實有在現場高喊「打給死不用怕
      ，不賠錢打給他死」等語。而就公訴人為此指訴所提出之
      證據部分：其中關於證人甲○○、子○○、癸○○、壬○○等人於檢察官偵訊之證詞，因均未請具結，故無證據能
      力；另證人癸○○之警訊陳述並未指述被告丑○○有何參
      與犯罪之情節，亦未經檢察官、及被告丑○○、以及原審
      選任辯護人向原審法院聲請傳喚交互詰問，故其警訊陳述
      亦不具證據能力；此外，證人甲○○、子○○已經原審法
      院依據聲請傳喚到庭實施交互詰問，就被告丑○○涉案部
      分，其等二人在原審法所為之證詞，與其等二人之警訊陳
      述內容並無明顯不符之處，故其等二人之警訊陳述並無刑
      事訴訟法第一百五十九條之二所規定傳聞證據例外有證據
      能力之情形，亦不具證據能力；以上均經原審判決敘明為
      上開認定之理由，核無不合。是本院就被告丑○○涉案部
      分，經檢察官所提出之不利於被告丑○○之供述證據，僅
      有告訴人壬○○之警訊陳述，及證人壬○○、甲○○、子
      ○○之原審證詞具有證據能力。
（二）又就上開具有證據能力之供述證據部分，其等陳述與證述
      之情形如下：
（１）告訴人壬○○於警訊係陳述：「當時我去癸○○的工廠找
      他要去清水鎮，但他先要載他姐夫和姐姐去祭拜死者，並
      問我說是否要和他們一起去，我就說好跟他們一起去，我
      們到喪家門口時，癸○○的姐姐及姐夫下車叫癸○○和我
      在車上等他們，結果癸○○的姐姐及姐夫一起進去祭拜死
      者，不久癸○○的姐姐就跑出來喊救命，我和癸○○就下
      車查看情形，看見癸○○的姐夫與喪家在拉扯，並有人打
      他，他們就從會場一直打到外面，我和癸○○還來不及將
      他們拉開，就一起被喪家一群人圍毆，我就和癸○○到車
      上拿電擊棒下車，並警告喪家他們不要靠近，他們就一群
      人過來搶我的電擊棒，並有人拿椅子鐵製及棍子打我，我
      被他們打到躺在地上，癸○○過來把我扶上車，但喪家他
      們還不讓我們離開並搶走我們車鑰匙，並把我拖下車繼續
      毆打，直到警方到場他們才停手」、「我無法指認於上述
      時、地有何人毆打我，因我的眼鏡當時被打的掉在地上」
      、「當時喪家中有人（我不知道是誰）在現場叫【撞死人
      不用賠錢，把他們打死沒關係】等語」等情（見九十四年
      發查他字第一○○號偵卷第四三、四四頁）；後在原審法
      院審理時，則以證人身分具結證述：「（問：你警詢有說
      當時喪家有人在現場說【撞死人不用賠把他打死】？）是
      的」、「（問：你當時喪家有人喊【撞死人不用賠把他打
      死】是穿喪服的人說的嗎？）穿喪服的人及沒有穿喪服的
      人都有喊」、「（問：你確定是誰喊？）穿喪服的人我不
      確定，沒穿喪服的人我確定有丑○○，因為他比較好認」
      、「（問：你當時不是被打到地上？）那不是同一個時間
      ，衝突開始以後，丑○○有喊，那時候我還沒有被打到地
      上，眼鏡也沒有掉」、「（問：丑○○在喊的時候你受傷
      了？）那時候還屬於拉扯的狀態，腰後還沒有受傷」、「
      （問：那時候你人在哪裡？）在喪家的門口前」、「（問
      ：那時候丑○○在哪裡？）我左前方」、「那時候車子還
      沒有開過來，車子是我受傷要送我走的時候才開過來」、
      「（問：你聽到丑○○喊什麼？）不賠錢打死沒關係」、
      「（問：你聽到丑○○喊上開言語是在何時？）甲○○她
      們進去法會裡面，在裡面拉扯出來，因子○○出來求救，
      我跟癸○○下車，那時候還沒有拿電擊棒的時候，然後拉
      扯一下子，就聽到丑○○喊」、「（問：所以你聽到丑○○喊的時候你跟癸○○都還沒有拿電擊棒？）是的」、「
      問：當時你聽到丑○○喊的時候，甲○○、子○○在哪裡
      ？）就在喪家門口，還沒上車」、「問：你除了在還沒有
      拿電擊棒，但與喪家的人拉扯的時候，聽到丑○○喊之外
      ，還有沒有在其他時間聽到丑○○喊打給他死？）衝突升
      高之後，就沒有注意到誰在喊」、「（問：當時你被打傷
      躺在車旁時還有意識？）有」、「（問：你當時躺在那裡
      有沒有注意丑○○在哪裡？）沒有，那時候很痛苦」、「
      （問：那時候還有人繼續打你？）我被拖下車以後，我就
      馬上躺在那裡，有沒有人打我，我不記得了，但沒多久警
      察就來了，警察來之後就確定沒有人打我」、「（問：救
      護車什麼時候來的？）救護車是警察來之後才來的」、「
      （問：你躺在車旁的時候，還有人繼續再喊打給他死？）
      沒有印象」、「問：你躺在車旁到警察來的時候多久？）
      時間沒辦法確定，但蠻快的」等語（見原審卷二第三八至
      四一頁）
（２）證人甲○○在原審法院審理時，係證稱：「（在做法事當
      天），我們被很多人打，在壬○○被打成躺在地上，流很
      多血，車子鑰匙被搶走，我那時候就聽到丑○○在旁邊喊
      【打給他死】、【打給他死】，我有看到丑○○。至於【
      不賠錢打給他死】或【打給他死不用怕】是我們進去上香
      時親屬喊的」、「（丑○○在講這些話的時候，人在）我
      車子旁邊」、「（壬○○人在）車子旁邊的地上」、「（
      問：後來丑○○有沒有再做什麼事情？）沒有」、「先看
      到丑○○在喊，然後救護車才到，然後警察才到」、「（
      壬○○）第一次被打時，我們有拖他上車，後來他又被拖
      下車」、「（問：丑○○是在壬○○第一次或第二次被打
      時出現）第二次」、「（問：你在壬○○第一次被打的時
      候，你有沒有先上車？）壬○○被打的時候，我跟我太太
      先跑到車上去」、「（丑○○如何來的）我不知道，我沒
      有看到」、「我能確定，因為我親眼看到丑○○在那裡喊
      」、「（問：是否有可能你看到丑○○，耳朵有聽到有人
      說【打給他死】，所以你直接聯想這句話是丑○○講的？
      ）不可能，因為我看到他人在那裡，且嘴巴有在動」、「
      （問：當時除了你所謂的丑○○講話以外，還有沒有其他
      喪家的人在旁邊呼喊？）當然有」、「（問：他們喊什麼
      ？）也差不多這個意思。也就是【打給他死】諸如此類的
      」、「（問：丑○○那時候站在什麼位置？）在我這邊車
      門旁邊約三、四公尺」、「（問：比他靠近你車門的位置
      有多少人？）六、七個人以上」等語。
（３）證人子○○於原審法院證稱：「（問：九十三年十二月十
      二日衝突發生當天，你有沒有看到丑○○？）有」、「（
      問：在什麼樣的情況看到丑○○？）我們四人都躲在車裡
      面，壬○○是坐在駕駛座的後面（左後方），因為左邊兩
      個車門都被打開，壬○○、癸○○都被拉下車，這時候我
      有看到丑○○就站在左後方的車門旁，並說【都拖下來打
      死】」、「（問：剛說四個人都在車子裡面，是否說靈堂
      前的衝突已經發生後，延伸到車子的附近？）是。那時候
      是壬○○、癸○○已經拿電擊棒下車已經打完之後，壬○○頭部有受傷，我們要送他去醫院的時候」、「（問：妳
      們四人在車子裡面之前有沒有看到丑○○？）有。他是打
      到一半就已經在旁邊了」、「（問：你可以敘述當時妳們
      在車上的情況？）我們看到壬○○受傷，我們趕快送他去
      醫院，他們全部的人都圍過來，有穿喪服的，也有沒有穿
      喪服，很多人」、「（問：當時妳們車窗有關起來？）有
      關起來」、「（問：車門當時情況是關著還是開著？）都
      是關著，但他們人圍過來的時候就被打開，我也不知道為
      什麼車門沒有鎖上」、「（問：聽到有人喊【撞死人不用
      賠，打給他死】是穿喪服的人說的，還是沒穿喪服的人說
      的？）是穿喪服的人講的」、「救護車先到。但是救護車
      到沒有多久，警察就到了」、「（問：你之前在警局講的
      筆錄都實在？）對，都實在」、「（請提示九十四發查字
      第一○○號第四一頁警詢筆錄第七到第十行，問：為何你
      於警詢中說是警車先到？）可能警車跟救護車是差不多的
      時間來，印象中因為當時蠻混亂的，我就是記得救護車停
      在魚池旁邊，警車開到我們旁邊，是救護車先到」、「（
      問：你剛說丑○○在現場的時候有說【打死他們】，但後
      來又說穿喪服的人說【撞死人不用賠，打死他，不用怕】
      ，請說明為什麼陳述不一致，到底是誰講的？）【撞死人
      不用賠】這句話是還在靈前打的時候，有一個穿喪服的女
      人喊的，那時候壬○○在池塘邊，至於丑○○是我們上車
      以後才說【拖下來打給他死】」、「問：這句【撞死人不
      用賠打給他死】有多少人喊？）有很多人喊，當時場面很
      混亂，有人在打，有人在喊」等情。
（三）綜觀上開陳述與證詞，有下列不合之處，即：
（１）本案告訴人壬○○於上開警訊已陳稱：案發時，喪家有人
      在現場喊叫「撞死人不用賠錢，把他們打死沒關係」，但
      其並不知道是何人喊叫的等語。且其於警訊尚陳稱：其因
      眼鏡被打落掉在地上，故無法指認係何人出手毆打其身體
      等情；則告訴人壬○○對於下手毆打其身體之人，既因上
      情而無法指認，其對於在較遠距離圍觀之人，豈有可能反
      可指證何人高喊「打給他死」等語？本案告訴人壬○○於
      警訊所為之陳述，及其在原審法院審理時所為之證詞，就
      上開部分顯有不合。
（２）又依據本案告訴人壬○○於原審法院審理期日以證人身分
      所為之證詞，其雖指證：衝突開始以後，在伊與癸○○尚
      未從車上拿取電擊棒之前，被告丑○○有和喪家在喪家門
      口高喊「撞死人不用賠，把他打死」、「不賠錢打死沒關
      係」等語，但證人甲○○、子○○卻均未證述被告丑○○
      有此犯情。另外，依據本案證人甲○○及子○○在原審法
      院審理期日所為之證詞，證人甲○○係證稱：告訴人壬○○從車內被人拖出車外，第二次被打，已躺在車子旁邊的
      地上之時，被告丑○○有在旁邊高喊「打給他死」、「打
      給他死」等語；但證人子○○則係證稱：是伊等四人躲在
      車內之時，被告丑○○站在左後方的車門旁，高喊「都拖
      下來打死」之情；二人所證已非一致。且本案告訴人壬○○係被拖出車外，並在車外實際被毆打之人，其在原審法
      院審理時，亦證稱當時尚有意識，則在其被拖出車外，及
      此後被毆打倒地之期間，是否有人在旁邊高喊「都拖下來
      打死」或「打給他死」，自以告訴人壬○○之印象較為深
      刻。而證人壬○○在原審法院審理期日既未證述有此情形
      ，則當時係在車內之證人甲○○、子○○所證述上情，自
      非可遽信為真正。
（四）本案告訴人壬○○及證人甲○○、子○○等人之陳述與證
      詞，既有上開瑕庛，縱置證人吳錫山有利於被告丑○○之
      證詞於不論，已難依據本案告訴人壬○○及證人甲○○、
      子○○等人上開有瑕庛之陳述與證詞，而遽入被告丑○○
      於罪。況證人壬○○已在原審法院審理期日證述：「（問
      ：你躺在車旁到警察來的時候多久？）時間沒辦法確定，
      但蠻快的」等語；據報前來處理之警員即證人劉其學亦在
      原審法院證稱：其剛到場時未看到被告丑○○，是處理到
      一半才發現丑○○在旁與他人聊天等情；此外，本案其他
      共同被告除未供述被告丑○○有上開犯行之外，並均供陳
      被告丑○○係在警員到達之後，才到案發現場；本案亦無
      其他積極證據足以證明被告丑○○有公訴人所指訴之犯情
      ；則原審判決以被告丑○○之犯罪不能證明，因而為被告
      丑○○無罪之判決，依法自無不合。被告戊○○、丁○○
      、乙○○、己○○、庚○○等人與被告丑○○既無共犯關
      係，原審判決就被告戊○○、丁○○、乙○○、己○○、
      庚○○等人部分，未認定被告丑○○亦為共犯，亦無不當
      。
四、綜上理由，本案檢察官之上訴為無理由，應予駁回。
五、據上論斷，應依刑事訴訟法第三百七十三條、第三百六十八
    條，判決如主文。
本案經檢察官丙○○到庭執行職務。
中　　華　　民　　國　　96　　年　　7 　　月　　31　　日
            刑事第三庭    審判長法　官  王  增  瑜
                                法　官  梁  堯  銘
                                法　官  廖  柏  基
上列正本證明與原本無異。
被告丑○○不得上訴。
檢察官及其餘被告均得上訴。
如不服本判決應於收受送達後十日內向本院提出上訴書狀，其未
敘述上訴之理由者並得於提起上訴後十日內向本院補提理由書（
均須按他造當人之人數附繕本）。
                                書記官  王  麗  英
中　　華　　民　　國　　96　　年　　7 　　月　　31　　日
